臺灣臺北地方法院刑事裁定　　　　　　 100年度聲判字第28號
聲　請　人　康武朝
　　　　　　康世雄
上　二　人
共同代理人　郭學廉律師
　　　　　　林恩宇律師
被　　　告　陳仲明
　　　　　　蔣炳正
上列聲請人因被告等妨害自由案件，不服臺灣高等法院檢察署檢
察長於中華民國100年1月10日100年度上聲議字第351號駁回聲請
再議之處分（原不起訴處分案號：臺灣臺北地方法院檢察署99年
度偵字第24118號），聲請交付審判，本院裁定如下：
    主  文
聲請駁回。
    理  由
一、按聲請人不服上級法院檢察署檢察長或檢察總長認再議為無
    理由而駁回之處分者，得於接受處分書後10日內委任律師提
    出理由狀，向該管第一審法院聲請交付審判。法院認為交付
    審判之聲請不合法或無理由者，應駁回之；又法院為前項裁
    定前得為必要之調查，刑事訴訟法第258條之1、第258條之3
    第2項前段、第3項，分別定有明文。次按向法院聲請交付審
    判，雖係對於「檢察官不起訴或緩起訴裁量權」制衡之一種
    外部監督機制，然法院就檢察官所為不起訴或緩起訴處分是
    否正確加以審查，以防止檢察機關濫權，依此立法精神，同
    法第258條之3第3項規定，法院審查聲請交付審判案件時「
    得為必要之調查」，其調查證據之範圍，自應以偵查中曾顯
    現之證據為限；而同法第260條對於不起訴處分已確定或緩
    起訴處分期滿未經撤銷者，不得再行起訴之規定，其立法理
    由說明所謂不起訴處分已確定者，包括「聲請法院交付審判
    復經駁回者」之情形在內，是前述「得為必要之調查」，其
    調查證據範圍，更應以偵查中曾顯現之證據為限，不得就聲
    請人新提出之證據再為調查，亦不得蒐集偵查卷以外之證據
    。否則，將與刑事訴訟法第260條之再行起訴規定混淆不清
    ，亦將使法院兼任檢察官之責，而有回復「糾問制度」之虞
    ；況案件一經法院裁定交付審判，即如同檢察官提起公訴般
    ，使案件進入審判程序，則法院裁定交付審判之前提，必須
    偵查卷內所存證據已達刑事訴訟法第251條第1項所謂「足認
    被告有犯罪嫌疑」程度，亦即案件已經跨越起訴門檻，檢察
    官未行起訴情形下而言。縱法院事後審查交付審判案件，對
    於檢察官所認定事實或有不同判斷，但如該案件仍須另行蒐
    證始能判斷應否交付審判者，因交付審判審查制度並無如同
    再議救濟制度得為發回原檢察官續行偵查之設計，法院仍應
    依同法第258條之3第2項前段規定，以聲請無理由裁定駁回
    。
二、本件聲請人即告訴人康武朝、康世雄以被告二人涉嫌妨害自
    由案件，向臺灣臺北地方法院檢察署檢察官提出告訴，經該
    署檢察官偵查後，於民國99年11月26日以99年度偵字第2411
    8號為不起訴處分。聲請人等不服，聲請再議，經臺灣高等
    法院檢察署檢察長於100年1月10日以100年度上聲議字第351
    號認為再議無理由，而為駁回之處分，於100年1月17日送達
    予聲請人等。茲聲請人等不服臺灣高等法院檢察署檢察長駁
    回再議之處分，委任律師為代理人，於同年月25日向本院聲
    請交付審判，未逾法定不變期間，合先敘明。
三、聲請人等原告訴意旨略以：被告蔣炳正、陳仲明等共同基於
    妨害自由之犯意聯絡，於99 年7月3日僱用不知情之工人以
    鐵皮封住聲請人康世雄所有位於臺北市○○區○○街40號1
    樓之房屋大門，妨害聲請人等進出之權利，因認被告等共同
    涉犯刑法第304條第1項之強制罪嫌。
四、臺灣臺北地方法院檢察署檢察官偵查結果略以：前揭房屋係
    屬案外人柏美建設股份有限公司所有，非告訴人所有，認被
    告等所為與刑法妨害自由罪之構成要件有間，因而為不起訴
    處分。
五、臺灣高等法院檢察署認原檢察官偵查結果略以:刑法第304條
    之強制罪，須以強暴脅迫使人行無義務之事或妨害人行使權
    利，始克成立，而施用強暴脅迫之對象，以對人直接或間接
    實施強暴脅迫為限，而所謂強暴，係指以有形之武力或腕力
    對人施加攻擊，所謂脅迫係指以言語或舉動，傳達將加害之
    訊息，而使人心生畏怖之謂。聲請人等係在被告等以鐵皮圈
    圍房屋周邊後，經杜秀鳳電話通知始知情，被告等僱工施作
    鐵皮圍籬時，聲請人等均未在場，被告等自無以聲請人等為
    對象而施加強暴脅迫之情事，縱聲請人等事後自由進出房屋
    之權利受有妨害，惟被告等既非對聲請人等以施加強暴或脅
    迫為方法，而遂行妨害聲請人自由進出系爭房屋之權利，揆
    諸首揭意旨，自不容令負強制罪責為由，駁回再議之聲請。
六、聲請交付審判意旨略以：
    強制罪屬繼續犯，於強制狀態未除去前，強制行為仍屬繼續
    進行中，被告等以鐵皮封圍聲請人等房屋，妨害聲請人等之
    進出，已妨害聲請人等權利之行使，原處分以聲請人等當時
    未在場，被告等未對聲請人等當場施以強暴、脅迫，認與強
    制罪之構成要件不合之法律見解，容有錯誤，並提出法務部
    （73）法檢（二）字第564號、司法院院字第2240號解釋、
    最高法院28年上字第3650號判例要旨作為論據。
七、經查:
  (一)被告蔣炳正於99年7月3日僱工以鐵皮封住臺北市○○區○○
    街40號1樓之房屋大門一節，固為被告蔣炳正所不爭執，並
    有現場照片在卷可稽。惟按刑法第304條第1項規定「以強暴
    、脅迫妨害人行使權利」，其「強暴」係指直接或間接對人
    行使有形之暴力而言；而「脅迫」則指以言詞或舉動，顯示
    加害他人之意思，或以加害他人之意思通知他人，使其產生
    畏懼，而得加以威脅或逼迫而言。而查，本件聲請人康世雄
    於警詢時已明確指稱:於99年7月3日14時許，杜秀鳳以電話
    告知前揭房屋遭被告等僱工以鐵皮封鎖等語（參他卷第44頁
    ），顯見聲請人等於被告蔣炳正僱工施作鐵皮圍籬時，聲請
    人等並不在現場，則被告等自無以聲請人等為對象而施加強
    暴、脅迫之情事。是縱聲請人等為該屋之權利人，以及其等
    事後自由進出房屋之權利受有妨害，惟被告等於施設鐵皮圍
    籬之際，既未對聲請人等以施加強暴或脅迫為方法，而遂行
    妨害聲請人自由進出系爭房屋之權利，揆諸首揭意旨，自不
    容令其等負強制罪責。至於聲請人雖執上詞主張被告等之行
    為已構成強制罪責，並提出法務部（73）法檢（二）字第56
    4號、司法院院字第2240號解釋、最高法院28年上字第3650
    號判例要旨為其論據。然查，細閱聲請人所提出之前揭實務
    上法律見解，各該案件所設定之事實均係以被害人當場遭行
    為人強暴或脅迫為前提，與本案聲請人等在被告施作前揭鐵
    皮圍籬時，根本未在現場之情形迥然有別，前提事實不同，
    自不能比附援引。聲請人未予詳酌，援引不同前提事實下之
    法律見解以為主張，自屬引例失當，諉無可採。
  (二)綜上，本件聲請人等之告訴意旨所指各節即令屬實，被告等
    既非於聲請人等在場之際，直接或間接對聲請人等施用強暴
    、脅迫手段，聲請人等又始終無法舉出足以證明被告等有對
    其等施用強暴、脅迫手段，妨害其出入前開房屋之權利之確
    切證據，揆諸前揭說明，被告等所為自與刑法第304條第1項
    之罪之犯罪構成要件不符，不能遽以該罪相繩。原不起訴處
    分及再議處分並無不當。本件聲請意旨指摘原處分不當，求
    予審判，非有理由，應予駁回。
八、依刑事訴訟法第258條之3第2項前段，裁定如主文。
中    華    民    國   100    年    3     月    11    日
                  刑事第二十庭  審判長法  官  郭惠玲
                                      法  官  呂政燁
                                      法  官  李桂英
以上正本證明與原本無異。
本裁定不得抗告。
                                      書記官  黃勤涵
中    華    民    國   100    年    3     月    11    日